【裁判字號】    95,訴,3696
【裁判日期】    951211
【裁判案由】    毒品危害防制條例
【裁判全文】
臺灣高雄地方法院刑事判決              95年度訴字第3696號
公  訴  人  臺灣高雄地方法院檢察署檢察官
被      告  甲○○
                    （
指定辯護人  本院公設辯護人乙○○
上列被告因毒品危害防制條例案件，經檢察官提起公訴（95年
度偵字第22515號），本院判決如下：
    主  文
甲○○共同販賣第一級毒品，處有期徒刑壹拾貳年，褫奪公權伍
年。扣案第一級毒品海洛因參拾壹包（合計淨重捌點零零公克，
純度佰分之參拾點伍參，純值淨重貳點肆肆公克）、第二級毒品
甲基安非他命伍包（驗後淨重各為零點壹公克）、扣案分裝器壹
支及鐵製墊板貳片上殘留之第一級毒品海洛因，均沒收銷燬之；
扣案分裝器壹支、鐵製墊板貳片、海洛因包裝袋參拾壹只、甲基
安非他命包裝袋伍只、白色行動電話壹支（不含SIM 卡）及空夾
鏈袋壹包，均沒收。
    事  實
一、甲○○明知海洛因及甲基安非他命係分屬業經主管機關公告
    查禁之第一、二級毒品，不得販賣或持有之，竟仍與綽號「
    阿旺」之不詳姓名年籍成年男子共同基於販賣海洛因及甲基
    安非他命以牟利之犯意，由「阿旺」於95年8 月28日前某時
    ，經由不詳管道販入第一級毒品海洛因及第二級毒品甲基安
    非他命後，先與高雄縣大寮鄉某不詳姓名之人談妥海洛因每
    小包（毛重約0.15至0.20公克）新臺幣（下同）500 元、每
    大包（毛重約0.3 公克）1,000 元，甲基安非他命每包（毛
    重約0.3 公克）1,000 元之交易價格，並將其中淨重8.00公
    克之第一級毒品海洛因分裝為31包、淨重0.60公克之第二級
    毒品甲基安非他命分裝為5 包（每包驗前淨重各為0.12公克
    ，驗後淨重各為0.1 公克）後，再將上開分裝過之第一級毒
    品海洛因31包與第二級毒品甲基安非他命5 包交予甲○○，
    並告知甲○○交易之對象及地點，推由甲○○負責將毒品持
    往高雄縣大寮鄉某電子遊戲場內交予該不詳姓名之購買者，
    甲○○並與「阿旺」約定每成交1 小包（即500 元海洛因部
    分）其可從中抽取100 元、每1 大包（即1,000 元之海洛因
    或甲基安他命部分）則可抽取200 元之佣金作為報酬。嗣於
    95年8 月28日下午3 時40分許，為警持搜索票前往甲○○位
    於高雄縣林園鄉○○路1 之14號住處進行搜索，當場扣得上
    述第一級毒品海洛因31包及第二級毒品甲基安非他命5 包、
    分裝器1 支、空夾鏈袋1 包、白色行動電話1 支（內含門號
    0000 000000 號SIM 卡1 枚）、記載「0000000000」之字條
    3 紙、吸食器玻璃管1 支、分裝毒品用墊板2 片等物品，始
    查知上情。
二、案經屏東縣警察局東港分局報告臺灣高雄地方法院檢察署檢
    察官偵查起訴。
    理  由
一、按「被告以外之人於審判外之陳述雖不符刑事訴訟法第159
    條之1 至之4 等4 條之規定，而經當事人於審判程序同意作
    為證據，法院審酌該言詞陳述或書面陳述作成時之情況，認
    為適當者，亦得為證據」、「當事人、代理人或辯護人於法
    院調查證據時，知有刑事訴訟法第159 條第1 項不得為證據
    之情形，而未於言詞辯論終結前聲明異議者，視為有前項之
    同意」，同法第159 條之5 定有明文，立法意旨在於傳聞證
    據未經當事人之反對詰問予以核實，原則上先予排除，惟若
    當事人已放棄反對詰問權，於審判程序中表明同意該等傳聞
    證據可作為證據；或於言詞辯論終結前未聲明異議，基於尊
    重當事人對傳聞證據之處分權，及證據資料愈豐富，愈有助
    於真實發見之理念，且強化言詞辯論主義，使訴訟程序得以
    順暢進行，上開傳聞證據亦均具有證據能力。經查，卷附法
    務部調查局調科壹字第09523018680 號鑑定書、高雄醫學大
    學附設中和紀念醫院（下稱高醫醫院）編號0000-000至0000
    -000號檢驗報告、高雄市立凱旋醫院（下稱凱旋醫院）高市
    凱醫驗字第2791號濫用藥物成品檢驗鑑定書、臺灣檢驗科技
    股份有限公司編號KＺ000000000000號濫用藥物尿液檢驗報告
    ，雖均屬被告以外之人於審判外之書面陳述，惟公訴人、被
    告及辯護人就上開書面陳述，均於審判程序同意作為證據（
    見本院卷第51頁），本院審酌該等書面陳述作成之情形尚屬
    正常，並無任何不當之情形，且與待證事實有關聯性，認適
    當作為證據，故上開書面陳述依刑事訴訟法第159 條之5 第
    1 項規定，均具有證據能力。
二、訊據被告甲○○固坦承其持有上開第一級毒品海洛因、第二
    級毒品甲基安非他命、分裝器、墊板等物，惟矢口否認有何
    販賣毒品之犯行，辯稱：扣案毒品係其買來欲供自己施用，
    伊於警詢時所供稱之「阿旺」，係伊虛構之人物，伊並未與
    他人共同販賣毒品云云。經查：
  (一)、被告於上開時、地為警持搜索票，在其上衣口袋內扣得第
      一級毒品海洛因共31包（合計淨重8.00公克，空包裝總重
      7.76公克，純度30.53%，純值淨重2.44公克）、第二級毒
      品甲基安非他命5 包（每包驗前淨重各為0.12公克，驗後
      淨重各為0.1 公克）、空夾鏈袋1 包、分裝器1 支、門號
      0000000000之白色行動電話1 支，而在其住處內扣得鐵製
      墊板2 片等物品，此經被告自承不諱，並有屏東縣警察局
      東港分局搜索扣押筆錄、扣押物品目錄表、扣押之毒品海
      洛因清冊、扣押之毒品安非他命清冊各1 份、現場相片8
      幀在卷可查，而扣案白色粉末31包及晶體5 包經送鑑定結
      果，分別為第一級毒品海洛因及第二級毒品甲基安非他命
      無誤，此有法務部調查局95年9 月24日調科壹字第095230
      18680 號鑑定通知書、高醫醫院95年10月24日編號0000-0
      00、0000-000、0000-000、0000-000、0000-000號檢驗報
      告各1 紙在卷可稽，自堪以認定。
  (二)、被告於95年8 月28日查獲當日警詢時即已坦承「扣案之海
      洛因0.1 至0.3 公克包裝者，係以每小包500 元及1,000
      元兩種價格販賣，每包超過0.3 公克之海洛因係還沒有分
      裝的，甲基安非他命每包0.3 公克1,000 元，我係以現在
      被警方查扣之分裝器分裝毒品，而查扣之鐵墊板則係分裝
      毒品時用來當作墊板的，行動電話0000000000號係販賣毒
      品時之聯絡電話，我販賣毒品海洛因、甲基安非他命差不
      多3 個月了，都賣給在打電動玩具的，但只知道他們的外
      號而已，地點均係在高雄縣大寮鄉、林園鄉等地之電動玩
      具店內，所販賣之毒品係跟阿旺拿的，阿旺主動將毒品交
      給我販賣，而我從中抽取每小包100 元及200 元之佣金」
      等語在卷（見警卷第3 、5 頁）；而其於同日檢察官訊問
      時，亦供稱「扣案毒品係電玩店的朋友給的，我因為欠錢
      ，要將毒品拿去賣，出貨的人會指定其送給要買的人，今
      天的貨準備要送到大寮鄉的電玩店，店內自然會有人來跟
      我接應，大的每包可抽200 元，小的抽100 元，大的、小
      的指的是大包和小包」等語明確（見偵查卷第13-14 頁）
      ；嗣其同日於本院羈押訊問時，仍自承「被查獲毒品海洛
      因及甲基安非他命係電動玩具店內叫阿旺所有的，也是阿
      旺分裝好的，是阿旺叫我送去給人家的，要送去大寮，阿
      旺已經聯絡好對方買主了，這是我第2 次幫阿旺交付毒品
      ，第1 次是在3 天前，我忘了拿幾包，他給我1,000 元」
      等語綦詳（見本院95年度聲羈字第888 號卷第5-6 頁）。
      經核被告上開3 次所為供述之內容，就扣案毒品之來源、
      交易方式及對象、抽成報酬如何計算等細節，前後所述均
      大致相符，尚非臨時杜撰之虛構情節，且與扣案毒品分裝
      情形亦相一致，其自白堪信為真實。是本件係「阿旺」自
      不詳管道販入海洛因及甲基安非他命後，再推由被告將毒
      品販售予「阿旺」所指示之某不詳姓名之人，雙方並約定
      被告於成交後可從中抽取每小包100 元或200 元之報酬之
      事實，應堪認定。
  (三)、被告嗣後雖翻異前詞，改稱扣案毒品均係其購買供自己施
      用，其隨身攜帶毒品，係因怕家人知道云云。惟扣案之分
      裝器1 支及鐵製墊板2 片經送驗後，均呈海洛因陽性反應
      ，有凱旋醫院高市凱醫驗字第2791號濫用藥物成品檢驗書
      1 紙附卷足憑，且係連同空夾鏈袋1 包一併為警查扣，足
      認被告確有使用該分裝器及墊板分裝毒品之事實。又本件
      扣案之海洛因係分裝成31包（合計淨重8.00公克，純度30
      .53%，純值淨重2.44公克）、甲基安非他命則係分裝成5
      包（驗後淨重各為0.1 公克），已如前述，而一般單純供
      己施用者所購之毒品，通常均已由販毒者秤量重量而分裝
      完成，縱令係大包裝購入，為免於分裝過程中，發生不必
      要之耗損，施用者亦僅須以手或目測大約數量取用即可，
      實無事先將毒品予以分裝之必要，且猶無將同時將數量高
      達31包之海洛因及5 包之甲基安非他命同時隨身攜帶，徒
      增遭警查緝之風險，故堪認扣案毒品均係被告及「阿旺」
      為方便出售，事先依照購毒者之資力及需求，按交易金額
      及重量予以分裝，堪認被告確有分裝毒品販賣之行為，其
      事後空言否認犯行，委無足採。至其於本院95年11月28日
      審判程序中，另辯稱扣案海洛因係其自95年6 月起，分3
      次向不詳姓名之藥頭購買，每次間隔約1 個月，每次購買
      金額20,000餘元，扣案甲基安非他命則係於95年8 月20日
      左右在高雄縣林園鄉以5,000 元向綽號「大頭」之人購買
      ，欲供自己施用云云（見本院卷第55、56頁），惟其於該
      次審判程序中，就其對於檢察官起訴事實是否認罪、扣案
      毒品究係為販賣他人或供自己施用等節，前後陳述多次反
      覆不一（見本院卷第49、53、54頁），其陳述已有明顯瑕
      疵，且其持有扣案毒品確有販賣以營利之意圖，亦如前述
      ，足認其上開所辯均係畏罪脫卸之詞，要無可採，本院自
      亦無從憑此陳述遽以認定被告販入毒品之時間，附此敘明
      。
  (四)、末參以被告明知海洛因、甲基安非他命分係第一、二級毒
      品，並均為價格昂貴之違禁物，取得不易，而政府為杜絕
      毒品之氾濫，對於查緝毒品之販賣，無不嚴厲執行，且販
      賣第一、二級毒品之罪責甚重，衡情一般持有毒品者，當
      不致輕易將持有毒品交付他人。況海洛因及甲基安非他命
      並無公定之價格，不論任何包裝，均可任意分裝增減分量
      ，每次買賣價量，亦可能隨時依雙方間之關係深淺、資力
      、需求量及對行情之認知、來源是否充裕、查緝是否嚴格
      ，購買者被查獲時供述購買對象之可能性風險之評估等，
      因而異其標準，並隨時機動調整，非可一概而論，是販賣
      之利得除經坦承犯行或價量俱臻明確外，委難查得實情，
      販賣之人從價差或量差中牟利方式雖異，其意圖營利之非
      法販賣行為則一，是縱未確切查得販賣賺取之實際差價，
      但除別有事證，足認係按同一價格轉讓，確未牟利之情形
      外，尚難執此認非法販賣之事證有所不足，致知過坦承者
      難辭重典，飾詞否認者反得逞僥倖，而失情理之平；況本
      件被告亦已自承其每販賣1 包海洛因或甲基安非他命，均
      可自「阿旺」處分別分得100 元或200 元佣金之利益，足
      認被告與「阿旺」販賣第一級毒品海洛因與第二級毒品甲
      基安非他命予其他不詳姓名之人，必有從中賺取買賣差價
      牟利之意圖及事實，應屬符合論理法則且不違背社會通常
      經驗之合理判斷。
  (五)、至被告於警詢時另供明其販賣海洛因、甲基安非他命已3
      個月，本院羈押訊問時則供稱其第一次販毒係查獲前3 日
      ，因上開供述前後歧異，且查無其他證據得以佐證被告已
      販出毒品，尚難認定被告販入毒品後，曾販出毒品，附此
      敘明。
  (六)、綜上所述，本件被告確有與「阿旺」共同販賣第一、二級
      毒品以營利之行為，事證明確，被告事後空言否認，委無
      足採，被告犯行堪以認定。
二、按販賣毒品罪，不以販入之後，復行賣出為必要，只須意圖
    營利而販入或賣出，有一於此，犯罪即應成立，僅於意圖營
    利而販入以外之原因而持有毒品後，另行起意販售，而尚未
    著手於販售之情形，始有意圖販賣而持有毒品罪之適用（最
    高法院92年度臺上字第7046號、90年度臺上字第7782號、92
    年度臺上字第1275號判決意旨參照），本件被告與「阿旺」
    係基於營利意圖而販入第一級毒品海洛因及第二級毒品甲基
    安非他命，被告於查獲當日雖尚未完成販出毒品之行為，惟
    仍無礙於其販賣第一、二級毒品既遂罪之成立。是核被告甲
    ○○所為，係犯毒品危害防制條例第4 條第1 、2 項之販賣
    第一、二級毒品罪。公訴人認被告係犯毒品危害防制條例第
    5 條第1 項意圖販賣而持有第一級毒品罪、第2 項意圖販賣
    而持有第2 級毒品罪，尚有未洽，惟其基本社會事實同一，
    本院自得變更起訴法條。被告與「阿旺」就上開犯行，彼此
    間互有犯意聯絡及行為分擔，為共同正犯。又被告持有第一
    、二級毒品之低度行為，已為其販賣之高度行為所吸收，均
    不另論罪。另被告同時販賣第一級毒品海洛因及第二級毒品
    甲基安非他命，係以同一行為同時觸犯2 罪名，為想像競合
    犯，應從一重依販賣第一級毒品罪處斷。再本件被告販出行
    為尚未完成，而扣案毒品之數量亦與媒體經常刊載查獲販賣
    毒品達數公斤以上之危害情形，顯然有別而無從比擬，且其
    係依「阿旺」之指示負責出面交付毒品，所犯情節應較共犯
    「阿旺」之情節輕微等情狀，如量處最低度之無期徒刑，仍
    顯屬情輕法重，衡情不無可憫，爰依刑法第59條之規定，減
    輕其刑。爰審酌被告並無其他前科，素行尚可，此有臺灣高
    等法院被告前案紀錄表在卷可佐，其不思以正當方式謀生，
    竟為獲取非法利益，明知海洛因、甲基安非他命對施用者之
    健康危害甚鉅，猶欲販售圖利，戕害他人身心健康，嚴重破
    壞對社會治安，惡性非輕，且其犯後對於犯行仍飾詞反覆否
    認犯行，難認具有悔意等一切情狀，酌情量處如主文所示之
    刑，另依被告販賣第一級毒品海洛因之犯罪性質，本院認有
    褫奪公權之必要，爰就販賣第一級毒品部分，諭知褫奪公權
    5 年。
三、扣案分裝器1 支、鐵製墊板2 片，均殘有海洛因粉末，此有
    前揭檢驗鑑定書附卷足憑，該殘留之海洛因粉末與扣案之第
    一級毒品海洛因31包（合計淨重8.00公克，純度30.53%，純
    值淨重2.44公克）、第二級毒品甲基安非他命5 包（每包驗
    後淨重各為0.1 公克），均應依毒品危害防制條例第18條第
    1 項前段規定宣告沒收銷燬之。至毒品鑑定耗損部分，因已
    滅失不存在，自無庸諭知沒收銷燬。另扣案海洛因之包裝袋
    31只、甲基安非他命包裝袋5 只、白色行動電話1 支（不含
    SIM 卡），均係供被告分裝毒品販售及聯絡毒品交易所用之
    物，且均為被告所有，業據其於警詢時陳明在卷，應均依毒
    品危害防制條例第19條第1 項宣告沒收，至扣案之空夾鏈袋
    1 包，則為被告預備供販賣毒品所用之物，且為被告所有，
    亦據其供陳無誤，應依刑法第38條第1 項第2 款宣告沒收。
    扣案之行動電話門號0000000000號SIM 卡1 枚，因非被告所
    有，此有和信電訊股份有限公司查詢資料1 紙在卷可佐，自
    不得宣告沒收；另扣案之殘有甲基安非他命之玻璃球吸食器
    1 支物品，因被告亦有施用毒品之行為，此有其尿液檢驗報
    告1 紙附卷可按，而扣案記載「0000000000」字條3 紙，亦
    無證據證明係被告販賣毒品所用之物，均與本件被告販賣毒
    品之犯行尚屬無涉，爰不於本案宣告沒收。
據上論結，應依刑事訴訟法第299 條第1 項前段、第300 條，毒
品危害防制條例第4 條第1 項、第2 項、第18條第1 項前段、第
19條第1 項，刑法第11條、28條、第55條、第59條、第37條第2
項、第38條第1 項第2 款，判決如主文。
本案經檢察官林志祐到庭執行職務。
中    華    民    國    95    年    12    月    11    日
                    刑事第十四庭
                          審判長法  官  蔡  廣  昇
                                法  官  紀  凱  峰
                                法  官  謝  雨  真
以上正本證明與原本無異。
如不服本判決，應於判決送達後10日內，向本院提出上訴狀。
中    華    民    國    95    年    12    月    11    日
                                書記官  林  佳  慧
附錄本案論罪科刑法條：
毒品危害防制條例第4條
製造、運輸、販賣第一級毒品者，處死刑或無期徒刑；處無期徒
刑者，得併科新臺幣 1 千萬元以下罰金。
製造、運輸、販賣第二級毒品者，處無期徒刑或7 年以上有期徒
刑，得併科新臺幣7 百萬元以下罰金。
製造、運輸、販賣第三級毒品者，處5 年以上有期徒刑，得併科
新臺幣5 百萬元以下罰金。
製造、運輸、販賣第四級毒品者，處3 年以上10年以下有期徒刑
，得併科新臺幣3 百萬元以下罰金。
製造、運輸、販賣專供製造或施用毒品之器具者，處1 年以上7
年以下有期徒刑，得併科新臺幣1 百萬元以下罰金。
前五項之未遂犯罰之。


司法院資訊處製作；財團法人民間司法改革基金會備份。
